福建連江地方法院刑事判決　　　　　　　　95年度訴字第18號
公　訴　人　福建連江地方法院檢察署檢察官
被　　　告　己○○
被　　　告　乙○○
被　　　告　子○○
輔　佐　人　戊○○
被　　　告　癸○○
被　　　告　丙○○
被　　　告　丁○○
被　　　告　辛○○
被　　　告　甲○○
被　　　告　庚○○
被　　　告　丑○○
被　　　告　壬○○
上列被告因妨害投票案件，經檢察官提起公訴（95年度選偵字第
12號），本院判決如下：
    主      文
乙○○意圖使特定候選人當選，以虛偽遷徙戶籍取得投票權而為
投票，累犯，處有期徒刑陸月，如易科罰金，以銀元參佰元即新
臺幣玖佰元折算壹日，褫奪公權參年。
己○○、丙○○、丁○○、甲○○、丑○○意圖使特定候選人當
選，以虛偽遷徙戶籍取得投票權而為投票，各處有期徒刑肆月，
如易科罰金，均以銀元參佰元即新臺幣玖佰元折算壹日，均褫奪
公權參年。
子○○、癸○○、辛○○、庚○○、壬○○均無罪。
　　事      實
一、乙○○曾因妨害公務案件，經臺灣桃園地方法院於民國90年
    8月24日以 90年度交易字第259號判處有期徒刑3月確定，於
    90年12月31日易科罰金執行完畢。己○○、乙○○、丙○○
    、丁○○、甲○○、丑○○等6人（下稱己○○等6人）均明
    知其等未實際居住於附表所載之遷入地址，己○○、乙○○
    、丙○○、丁○○意圖使連江縣南竿鄉津沙村第八屆村長選
    舉候選人李木菁能順利當選，甲○○意圖使連江縣南竿鄉介
    壽村第八屆村長選舉候選人曹容華能順利當選，丑○○意圖
    使連江縣南竿鄉四維村第八屆村長選舉候選人林文斌能順利
    當選，竟各別基於妨害投票之犯意，於附表所載之遷址日期
    ，向南竿鄉戶政事務所虛報自附表之遷出地址遷入附表所載
    之遷入地址，以此「虛偽遷徙戶籍」之非法方法，致使連江
    縣南竿鄉戶政事務所及連江縣選舉委員會，於辦理 95年6月
    10日「連江縣第八屆南竿鄉鄉民代表暨第八屆南竿鄉村長選
    舉」（下稱二合一選舉）時，依據公職人員選舉罷免法第15
    條及第 4條之「有選舉權人在各該選舉區繼續居住四個月以
    上者，為公職人員選舉各該選舉區之選舉人」及「居住期間
    之起算，以申報戶籍遷入登記之申請日期為準」等規定，誤
    認己○○等 6人已於投票日（即95年6月10日）前1日於該戶
    籍所在地之選舉區南竿鄉津沙村、介壽村、四維村繼續居住
    4 個月以上，並於 95年5月26日編入該次二合一選舉之選舉
    人名冊公告確定，使其取得選舉之投票權確定。詎己○○等
    6人接獲投票通知單後，自知未實際居住於該戶籍地址4個月
    以上，係因虛報遷入戶籍而取得該選舉區選舉權，竟仍於95
    年 6月10日前往所屬之投開票所投票，並使該次二合一選舉
    之投票總數及得票率發生不正確之結果。
二、案經連江縣警察局移送福建連江地方法院檢察署檢察官偵查
    起訴。
　　理      由
壹、證據能力部分
    按被告以外之人於審判外之言詞或書面陳述，除法律有規定
    者外，不得作為證據，刑事訴訟法第159條第1項固有明文；
    惟被告以外之人於審判外之陳述，雖不符同法第159條之1至
    之 4規定，而經當事人於審判程序同意作為證據，法院審酌
    該言詞陳述或書面陳述作成時之情況，認為適當者，亦得為
    證據；又當事人、代理人或辯護人於法院調查證據時，知有
    第159條第1項不得為證據之情形，而未於言詞辯論終結前聲
    明異議者，視為有前項之同意，同法第159條之5亦定有明文
    。本件認定事實所引用之卷內所有卷證資料，計有被告等人
    之戶籍謄本（95年度選偵字第12號卷第55至67頁）、 94年8
    月1日至95年6月12日進出馬祖紀錄表（即起訴書證據清單所
    載之「艙單資料」，以下簡稱艙單紀錄，前揭偵卷第 115至
    131頁）、戶口卡片副頁（前揭偵卷第81至114頁）、「連江
    縣第八屆鄉民代表暨村長選舉」選舉人名冊（前揭偵卷第68
    至80頁）、被告庚○○軍人身分證影本（本院卷第63頁）、
    被告丑○○臺灣居民往來大陸通行證（本院卷第64至66頁）
    、被告壬○○入出境許可證、臺灣居民往來大陸通行證影本
    及入出國日期證明書（前揭偵卷第145至160頁、本院卷第69
    頁）、及被告等人於警詢及偵訊之筆錄（前揭偵卷第26至52
    頁、第132至203頁）等證據，然並無證據證明上揭證據係公
    務員違背法定程序所取得，且公訴人、被告等人及輔佐人於
    本院審理終結前就卷內所有卷證資料之證據能力均表示無意
    見，爰依刑事訴訟法第159條之5第 2項之規定，本件認定事
    實所引用之本件卷內所有證據，均有證據能力，合先敘明。
貳、刑法第146條妨害投票罪之認定部分
    按刑法第146條第1項之規定，其立法目的在杜絕任何選舉舞
    弊，以達選舉之純正與公平，該條之規定係屬概括之規定，
    除使用詐術外，其他以一切非法之方法，達妨害選舉之公平
    與純正者，均有該條之適用，且由該條文之規定觀之，必須
    行為人主觀上具備妨害投票正確結果之故意，而以詐術或其
    他非法之方法，使投票發生不正確之結果或變造投票之結果
    行為，始足以構成本罪，而所謂「詐術」即使用欺罔手段，
    使人陷於錯誤而言，所謂「其他非法之方法」，即除詐術外
    ，其他一切非法律所允許之方法，均屬之；所謂「使投票發
    生不正確之結果」，乃指行為人使投票所得之結果，與真實
    之結果不相符合之意，亦即指因行為人之妨害投票行為而導
    致投票結果為不正確之「票數」而言，此與以該選舉區內有
    選舉權人數及投票人數為比例之投票率，或以投票人數及各
    候選人得票數為比例之得票率無關，亦不以使落選者當選或
    使當選者落選為必要。而依公職人員選舉罷免法第 15條第1
    項之規定，有選舉權人在各該選舉區繼續居住 4個月以上者
    ，為公職人員選舉各該選舉區之選舉人，今若為符合上開公
    職人員選舉罷免法之規定，為支持某特定候選人，而將戶籍
    及實際上居住所遷入該選舉區，固符合上開規定及主權在民
    原則，自不待言。然若實際上並未居住該選舉區，為支持某
    特定候選人，而虛報遷入戶籍者，則為所謂「投票部隊」，
    其有妨害選舉之純正及公正性，至為顯然，如不認為構成刑
    法第146條第1項之妨害投票罪，法律即流為具文，且昧於社
    會事實，是以若以此種虛報戶籍遷入之手段進而投票，達妨
    害投票之目的，自非法律所允許之方法，除應加以行政處罰
    外，另應該當於刑法第146條第1項所規定之「其他非法之方
    法」之要件，有最高法院 91年度台上字第376號、92年台上
    字第6125號及94年台上字第3657號判決意旨可資參照。又不
    能僅以居住或停留日數之多寡為決定是否觸犯刑法妨害投票
    結果正確罪之唯一標準，倘行為人與該選區具有親屬、工作
    、學業、兵役等社會活動、事物之密切關聯，且不能證明其
    非自主理性之投票，即應認其不具有妨害投票結果正確之主
    觀犯意，從而，刑法第 146條之妨害投票結果正確罪，固應
    參酌上開客觀標準，然行為人是否非基於理性自主之決定而
    具有妨害投票結果正確之構成要件故意，亦屬該罪成立與否
    之要件。又依 96年1月24日修正公布之刑法第146條第2項：
    「意圖使特定候選人當選，以虛偽遷徙戶籍取得投票權而為
    投票者，亦同。」之規定，已明確規範因為支持某特定候選
    人，以虛偽遷徙戶籍取得投票權而前往投票，亦構成刑法之
    妨害投票結果正確罪。申言之，如以虛偽遷徙戶籍取得投票
    權而為投票者，尚須具有使特定候選人當選之意圖，該當刑
    法之妨害投票結果正確罪，倘遷徙戶籍並非基於意圖使特定
    候選人當選，亦尚難該當該罪之構成要件。是以該當刑法第
    146條第2項之妨害投票結果正確罪，必須行為人具有使特定
    候選人當選之意圖，而將戶籍遷入該選舉區內，然於戶籍遷
    入後，並未實際居住於該戶籍，卻取得該選舉區之投票權，
    並於選舉投票日參與投票，致使該選舉區投票總數發生不正
    確之結果，始足當之。
參、有罪部分（己○○、乙○○、丙○○、丁○○、甲○○、丑
    ○○等人部分）
一、被告己○○、乙○○部分
    訊據被告己○○、乙○○固坦承未在戶籍地居住 4個月以上
    之事實，惟矢口否認涉有妨害投票犯行，辯稱：伊等為夫妻
    ，遷戶籍是為了節省往返臺灣與馬祖間及循小三通進入大陸
    地區之交通費，並非為了支持特定候選人而遷徙戶籍云云。
    惟查：
（一）被告己○○、乙○○分別於附表所載之遷徙日期由附表所
      載之遷出地址遷徙至附表所載之遷入地址，因該戶籍遷入
      登記而取得連江縣南竿鄉津沙村選舉區之投票權，且於投
      票日前往投票等情，業經被告己○○、乙○○等人於本院
      審理中坦承不諱（本院卷第151至153頁），並有被告己○○、乙○○之戶籍謄本（前揭偵卷第55至56頁）、選舉人
      名冊（前揭偵卷第68至69頁）各 1份在卷可證，堪信為真
      實。
（二）又被告己○○、乙○○於戶籍遷入後，未實際居住於戶籍
      地 4個月以上之事實，業為被告己○○、乙○○所自承（
      本院卷第151至153頁），並參以卷附之戶卡片副頁（前揭
      偵卷第82至83頁、 第85至89頁）所載，員警曾於94年7月
      29日、8月8日、8月23日前往連江縣南竿鄉津沙村110號查
      訪均未訪查到被告己○○；於95年1月11日、 2月17日、3
      月16日、4月15日前往連江縣南竿鄉津沙村146號查訪均未
      訪查到被告乙○○等情，復觀以被告己○○、乙○○等人
      94年8月1日起至 95年6月12日止進出馬祖之艙單紀錄（前
      揭偵卷第115至116頁），被告己○○這段期間，進出馬祖
      地區3次、停留15天；被告乙○○進出7次、停留27天等情
      ，亦堪認定。
（三）且被告己○○與乙○○為夫妻，卻分別設籍於津沙村不同
      之戶內，乙○○雖辯稱係因房子不夠住才會設籍於不同之
      戶籍內云云，然查房屋空間之大小與設籍並無必然之關係
      ，且被告己○○與乙○○均設籍於津沙村內，兩戶相距並
      不遠，倘因房子不夠住使夫妻必須分開住，尚無須為戶籍
      之遷徙，況且被告己○○、乙○○並未實際居住於戶籍地
      ，已如前述，其等供述自有矛盾，是以其等辯解顯不足採
      。
（四）再查李木菁為被告乙○○之弟，戶籍並設於己○○同戶內
      ，為被告己○○與乙○○所自承並有戶籍資料在卷可按（
      本院卷第172至174頁、第 177頁），足見被告己○○、乙○○與李木菁具有相當密切之關係；又被告己○○、乙○○亦知悉李木菁為該次二合一選舉之津沙村村長候選人，
      並連江縣選舉委員會公告之95年村長選舉候選人抽籤號次
      一覽表（本院卷第 186頁）在卷可查，綜上事證參互以觀
      ，堪認被告己○○、乙○○係為使李木菁能順利當選，才
      於選舉前以虛偽遷徙戶籍之非法方法取得投票權。
（五）綜上所述，被告己○○、乙○○未實際居住於戶籍地，且
      係意圖使特定候選人能夠當選，而虛偽為上開戶籍之遷入
      ，並得預見遷入戶籍對選舉結果之影響，卻仍執意為之，
      甚至前往投票，並使該選舉區之整體投票發生不正確之結
      果，此部分事證明確，其犯行堪以認定，自應依法論科。
二、被告丙○○部分
    訊據被告丙○○固坦承未實際居住在戶籍地 4個月以上之事
    實，惟矢口否認有何妨害投票犯行，辯稱：伊係為了申請房
    屋拆建補助才將戶籍遷到馬祖，並非為了支持特定候選人才
    遷戶籍云云。惟查：
（一）被告丙○○於 95年1月27日將戶籍由桃園縣八德市遷入連
      江縣南竿鄉津沙村，且因該戶籍遷入登記而取得連江縣南
      竿鄉津沙村選舉區之投票權，且於投票日前往投票等情，
      有被告丙○○之戶籍謄本（前揭偵卷第59頁）、選舉人名
      冊（前揭偵卷第71頁）在卷可稽，堪信為真實。
（二）又被告丙○○未實際居住在戶籍地 4個月以上之事實，為
      被告丙○○所自承（本院卷第 154頁），且依卷附之戶卡
      片副頁（前揭偵卷第 98頁）所載，員警曾於95年2月17日
      、3月16日及4月15日前往前揭戶籍地查訪均未遇到被告丙○○，及參以被告丙○○ 94年8月1日起至95年6月12日止
      進出馬祖之艙單紀錄（前揭偵卷第 119頁），被告丙○○
      這段期間，進出馬祖地區5次、停留 12天等情，亦堪認定
      。
（三）又李木菁為該次二合一選舉之津沙村村長候選人，有連江
      縣選舉委員會公告之95年村長選舉候選人抽籤號次一覽表
      （本院卷第 186頁）在卷可查，而李木菁為被告丙○○之
      堂弟，並為該戶戶長李忠孝之叔叔，為被告丙○○所自承
      ，並有該戶全戶戶籍資料在卷可按（本院卷第 175頁、第
      177 頁），足見被告丙○○與李木菁具有相當密切之關係
      ，且被告丙○○係於 95年1月27日將戶籍遷入，有前揭戶
      籍謄本可查（前揭偵卷第59頁），其遷入之時間點係在該
      次選舉投票日（95年6月10日）前之4個多月，與公職人員
      選舉罷免法第15條及第4條必須繼續居住4個月以上始取得
      選舉權之規定，相當接近，綜上事證參互以觀，堪認被告
      丙○○具有為使李木菁能順利當選而虛偽遷徙戶籍之意欲
      。
（四）綜上所述，被告丙○○未實際居住於戶籍地，且係意圖使
      特定候選人能夠當選，而虛偽為上開戶籍之遷入，並得預
      見遷入戶籍對選舉結果之影響，卻仍執意為之，甚至前往
      投票，並使該選舉區之整體投票發生不正確之結果，此部
      分事證明確，其犯行堪以認定，自應依法論科。
三、被告丁○○部分
    訊據被告丁○○固坦承未實際居住在戶籍地 4個月以上之事
    實，惟矢口否認涉有妨害投票犯行，辯稱：伊係為了節省往
    來馬祖之交通費才將戶籍遷到馬祖，並非為了支持特定候選
    人才遷戶籍云云。惟查：
（一）被告丁○○於94年12月26日將戶籍由桃園縣八德市遷入連
      江縣南竿鄉津沙村，且因該戶籍遷入登記而取得連江縣南
      竿鄉津沙村選舉區之投票權，且於投票日前往投票等情，
      有被告丁○○之戶籍謄本（前揭偵卷第60頁）、選舉人名
      冊（前揭偵卷第72頁）在卷可稽，堪信為真實。
（二）又被告丁○○未實際居住在戶籍地 4個月以上之事實，為
      被告丁○○所自承（本院卷第154至155頁），且依卷附之
      戶卡片副頁（前揭偵卷第100頁）所載，員警曾於95年2月
      17日、3月16日及4月15日前往前揭戶籍地查訪均未遇到被
      告丁○○，及參以被告丁○○ 94年8月1日起至95年6月12
      日止進出馬祖之艙單紀錄（前揭偵卷第 120頁），被告丁○○這段期間，進出馬祖地區 5次、停留16天等情，亦堪
      認定。
（三）又李木菁為該次二合一選舉之津沙村村長候選人，有連江
      縣選舉委員會公告之95年村長選舉候選人抽籤號次一覽表
      （本院卷第 186頁）在卷可查，而李木菁為被告丁○○之
      堂伯父，並為該戶戶長李增官之姪子，為被告丁○○所自
      承，並有該戶全戶戶籍資料在卷可按（本院卷第176至177
      頁），足見被告丁○○與李木菁具有相當密切之關係，且
      被告丁○○係於94年12月26日將戶籍遷入，有前揭戶籍謄
      本可查（前揭偵卷第60頁），其遷入之時間點係在該次選
      舉投票日（95年6月10日）前之5個多月，與公職人員選舉
      罷免法第15條及第4條必須繼續居住4個月以上始取得選舉
      權之規定，相當接近，綜上事證參互以觀，堪認被告丁○○具有為使李木菁能順利當選而虛偽遷徙戶籍之意欲。
（四）綜上所述，被告丁○○未實際居住於戶籍地，且係意圖使
      特定候選人能夠當選，而虛偽為上開戶籍之遷入，並得預
      見遷入戶籍對選舉結果之影響，卻仍執意為之，甚至前往
      投票，並使該選舉區之整體投票發生不正確之結果，此部
      分事證明確，其犯行堪以認定，自應依法論科。
四、被告甲○○部分
    訊據被告甲○○固坦承未實際居住於戶籍 4個月以上之事實
    ，惟矢口否認涉有妨害投票犯行，辯稱：伊遷戶籍是為了節
    省往返臺灣與馬祖地區及循小三通進入大陸地區之交通費，
    並非為了支持特定候選人而遷徙戶籍云云。惟查：
（一）被告甲○○於 94年7月29日將戶籍由桃園縣龜山鄉遷入連
      江縣介壽村後，因該戶籍遷入登記而取得連江縣南竿鄉介
      壽村選舉區之投票權，且於投票日前往投票等情，業經被
      告甲○○於本院審理中坦承不諱，並有被告甲○○之戶籍
      謄本（前揭偵卷第63頁）、選舉人名冊（前揭偵卷第76頁
      ）各1份在卷可證，堪信為真實。
（二）又被告甲○○於戶籍遷入後，未實際居住於戶籍地 4個月
      以上之事實，為被告甲○○所自承（本院卷第 157頁），
      並參以卷附之戶卡片副頁（前揭偵卷第 106頁）所載，員
      警曾於95年2月13日、4月17日、7月4日前往連江縣南竿鄉
      介壽村102之1號查訪均未訪查到被告甲○○等情，及觀以
      被告甲○○ 94年8月1日起至95年6月12日止進出馬祖之艙
      單紀錄（前揭偵卷第115至116頁），被告甲○○這段期間
      ，進出馬祖地區4次、停留17天，亦堪認定。
（三）被告甲○○於 94年8月1日起至95年6月12日止進出馬祖地
      區共計 4次，其次數較其他被告多，是以辯解係為節省往
      返臺灣與馬祖間之交通費而遷徙戶籍，雖或屬可能，惟遷
      徙戶籍之目的可能僅屬單一，然亦有可能為多重目的，是
      尚難以被告甲○○前揭抗辯，即遽認為其無為選舉之目的
      而遷徙戶籍，仍應審酌被告甲○○是否亦基於選舉之目的
      而遷徙戶籍。
（四）又曹容華為該次二合一選舉之介壽村村長候選人，有連江
      縣選舉委員會公告之95年村長選舉候選人抽籤號次一覽表
      （本院卷第 186頁）在卷可查，而曹容華為被告甲○○表
      弟之太太，戶籍同設於該戶內，甲○○亦知悉曹榮華參選
      介壽村村長，為被告甲○○所自承，並有該戶全戶戶籍資
      料在卷可按（本院卷第178至179頁），足見被告甲○○與
      曹容華具有相當密切之關係，綜上事證參互以觀，堪認被
      告甲○○亦具有為使曹容華能順利當選而虛偽遷徙戶籍之
      意欲。
（五）綜上所述，被告甲○○並未實際居住於戶籍地，且係基於
      使特定候選人能夠當選之意圖，而虛偽為上開戶籍之遷入
      ，並得預見遷入戶籍對選舉結果之影響，卻仍執意為之，
      甚至前往投票，使該選舉區之整體投票發生不正確之結果
      ，此部分事證明確，其犯行堪以認定，自應依法論科。
五、被告丑○○部分
    訊據被告丑○○固坦承未實際居住於戶籍 4個月以上，惟矢
    口否認涉有妨害投票犯行，辯稱：伊遷戶籍是為了節省往返
    臺灣與馬祖地區及循小三通進入大陸地區之交通費，並非為
    了支持特定候選人而遷徙戶籍云云。惟查：
（一）被告丑○○於 94年3月15日將戶籍由台北縣中和市遷入連
      江縣南竿鄉四維村後，因該戶籍遷入登記而取得連江縣南
      竿鄉四維村選舉區之投票權，且於投票日前往投票等情，
      業經被告丑○○於本院審理中坦承不諱（本院卷第 158頁
      ），並有被告丑○○之戶籍謄本（前揭偵卷第66頁）、選
      舉人名冊（前揭偵卷第79頁）各 1份在卷可證，堪信為真
      實。
（二）又被告丑○○於戶籍遷入後，未實際居住於戶籍地 4個月
      以上之事實，為被告丑○○所自承（本院卷第158至159頁
      ），並參以被告丑○○ 94年8月1日起至95年6月12日止進
      出馬祖之艙單紀錄（前揭偵卷第 125頁），被告丑○○這
      段期間，僅進出馬祖地區2次、停留6天等情，亦堪認定。
（三）雖被告丑○○辯稱係為節省往返臺灣與馬祖地區及循小三
      通進入大陸地區之交通費而遷徙戶籍云云，並提出臺灣居
      民往來大陸通行證（本院卷第64至66頁）為據，惟查被告
      丑○○雖有多次進出大陸地區之紀錄，然與前揭進出馬祖
      之艙單紀錄相互勾稽，兩者並無時間重疊之處，且被告於
      94年8月1日起至95年6月12日止僅進出馬祖地區2次，停留
      6 天，足見被告丑○○並無經由馬祖地區○○○○○道進
      入大陸地區，是以被告丑○○前開辯解並無可採。
（四）又查林文斌為本次南竿鄉四維村村長選舉之候選人，戶籍
      並設於被告丑○○同戶內，為被告丑○○所自承（本院卷
      第158至159頁），並有該戶全戶戶籍資料（本院卷第 180
      至181頁）及連江縣選舉委員會公告之 95年村長選舉候選
      人抽籤號次一覽表（本院卷第 186頁）在卷可查，足見被
      告丑○○與本次四維村村長候選人林文斌具有相當密切之
      關係；且被告丑○○於 95年6月10日選舉投票日當天進入
      馬祖投票後，即於當日返回臺灣，有前揭艙單紀錄可查，
      顯見其係專為選舉而來。綜上事證參互以觀，足認被告丑
      ○○係為使林文斌能順利當選，才於選舉前以虛偽遷徙戶
      籍之非法方法取得投票權。
（五）綜上所述，被告鄭生助並未實際居住於戶籍地，且係基於
      使特定候選人能夠當選之意圖，而虛偽為上開戶籍之遷入
      ，並得預見遷入戶籍對選舉結果之影響，卻仍執意為之，
      甚至前往投票，使該選舉區之整體投票發生不正確之結果
      ，此部分事證明確，其犯行堪以認定，自應依法論科。
六、按被告行為後，法律有變更者，適用行為時之法律。但行為
    後之法律有利於行為人者，適用最有利於行為人之法律，刑
    法第2條第1項定有明文。且適用最有利於行為人之法律，既
    曰法律，自較刑之範圍為廣，除法律有特別規定（如修正後
    刑法第2條第2項非拘束人身自由之保安處分適用裁判時法、
    修正後刑法施行法第9條之3規定等情形），應依其規定，或
    事關執行之緩刑宣告，或犯罪在刑法修正施行前，自首在刑
    法修正施行後之自首情況，或程序事項等規定（如刑法第40
    條沒收宣告之程序規定），均應適用裁判時之修正後刑法規
    定外，其它仍應依刑法第2條第1項之規定為法律變更之比較
    適用；又關於易科罰金之折算標準、易服勞役之折算標準及
    期限、罰金與死刑是否併予執行、多數有期徒刑定應執行刑
    時之最高刑期限制等修正，事涉行為人易刑折算標準金額之
    多寡與期限之長短及定執行刑時能否就罰金刑併予執行或有
    期徒刑定應執行刑時最高度之限制，亦均屬修正後刑法第 2
    條第 1項所應比較適用法律之範圍；另拘束人身自由之保安
    處分，並非屬修正後刑法第2條第2項規定應適用裁判時法之
    範圍，除有特別規定者外，仍屬應依修正後刑法第2條第1項
    比較適用之法律；從刑附屬於主刑，除法律有特別規定者外
    ，應依主刑所適用之法律。再者，比較適用法律時，應就罪
    刑有關之共犯、未遂犯、連續犯、牽連犯、結合犯，以及累
    犯加重、自首減輕暨其他法定加減原因（如身分加減）與加
    減例等一切情形，綜其全部之結果而為比較後，整體適用，
    不能割裂而分別適用有利益之條文，有最高法院 95年5月23
    日刑事庭第8次會議決議及最高法院24年上字第4634號、 24
    年上字第5292號、27年上字第2615號、 29年上字第964號判
    例可資參照。又涉裁量權行使者，如易科罰金、易服勞役、
    緩刑、保安處分之宣告等，須於裁量行使時，方有比較適用
    之問題，必待決定為易科罰金、易服勞役、緩刑或保安處分
    之宣告時，始就各該易科罰金等部分個別為新舊法之比較，
    以決定其適用標準，尚無列入整體比較適用之必要。是以就
    易科罰金、易服勞役、緩刑或保安處分等事項，仍應允許為
    割裂之適用。茲就本案有關之新舊法比較部分，臚列如下：
（一）查本件被告行為後，刑法關於關於易科罰金、累犯及褫奪
      公權等規定業於94年2月2日修正公布，並自95年7月1日起
      生效施行，而刑法第146條之規定亦於96年1月24日修正公
      布，增定第 2項之犯罪構成要件，前揭修正均屬法律之變
      更，故而仍應比較修法前後之法律，以為適用。
（二）查被告行為時之刑法第 146條之妨害投票結果正確罪，原
      規定：「以詐術或其他非法方法，使投票發生不正確之結
      果或變造投票之結果者，處五年以下有期徒刑。前項之未
      遂犯罰之。」。嗣於96年1月24日修正公布增定第2項之規
      定：「意圖使特定候選人當選，以虛偽遷徙戶籍取得投票
      權而為投票者，亦同。」，並將原未遂犯之規定移至第 3
      項。申言之，意圖使特定候選人當選，以虛偽遷徙戶籍取
      得投票權而為投票者，已有明文規範該當刑法之妨害投票
      結果正確罪。而修正後之規定既已增定「意圖使特定候選
      人當選」之犯罪構成要件，顯較修正前刑法第146條第1項
      之規定更為嚴謹，而較有利於被告，且探求修法之真意，
      係為將虛偽遷徙戶籍而影響選舉結果之類型由修正前刑法
      第146條第1項之規定另為獨立之規範，並使其構成要件更
      加明確，是以於修法後關於虛偽遷徙戶籍而妨害投票之行
      為，即應適用修正後之刑法第146條第2項之規定予以論罪
      科刑。
（三）又關於累犯之規定，修正前刑法第47條規定：「受有期徒
      刑之執行完畢，或受無期徒或有期徒刑一部之執行而赦免
      後， 5年以內再犯有期徒刑以上之罪者，為累犯，加重本
      刑至2分之1」，而修正後之刑法第47條第 1項則規定：「
      受徒刑之執行完畢，或一部之執行而赦免後， 5年以內故
      意再犯有期徒刑以上之罪者，為累犯，加重本刑至2分之1
      」。查本件被告乙○○係因故意犯本件有期徒刑以上之罪
      ，無論依修正前後刑法第47條之規定，均構成累犯，適用
      之結果並無不同。
（四）就易科罰金之折算標準部分，由修正前刑法第 41條第1項
      前段規定「得以銀元1元以上3元以下折算 1日」，並依修
      正前罰金罰鍰提高標準條例第 2條規定提高1百倍為銀元1
      百元以上3百元以下（即新臺幣 3百元以上9百元以下）折
      算1日，修正為得以新臺幣1千元、2千元或3千元折算 1日
      ，並將罰金罰鍰提高標準條例第 2條刪除，經比較行為時
      法與裁判時法，以行為時法較有利於被告，自應適用修正
      前之刑法第41條第1項之規定作為易科罰金之折算標準。
（五）又褫奪公權依我國刑法規定，為從刑之一種，附屬於主刑
      ，除法律有特別規定者外，應依主刑所適用之法律，自無
      庸為新舊法之比較。
（六）綜上所述，本件經綜合觀察全部罪刑比較之結果，自應適
      用修正後之刑法第146條第2項予以論科，對被告較為有利
      ；至於易科罰金之宣告部分，因屬裁量之事項，則以修正
      前之法律較有利於被告，自應適用修正前刑法第 41條第1
      項之規定作為易科罰金之折算標準。
七、核被告己○○等 6人所為，係犯修正後刑法第146條第2項之
    妨害投票罪。被告乙○○曾因妨害公務案件，經臺灣桃園地
    方法院於90年8月24日以90年度交易字第259號判處有期徒刑
    3 月確定，於90年12月31日易科罰金執行完畢，有臺灣高等
    法院被告全國前案紀錄表（本院卷第 126頁）在卷可憑，其
    於有期徒刑執行完畢後， 5年內再犯本件有期徒刑以上之罪
    ，為累犯，應依刑法第47條之規定加重其刑。又審酌被告己○○、丙○○、丁○○、甲○○、丑○○等人並無前科紀錄
    ，素行尚可，此有臺灣高等法院前案紀錄表（本院卷第 125
    頁、第132頁、第13 3至134頁）在卷可參，然選舉投票之結
    果，關乎國家及地方之施政、法律及政策之興廢、中央及基
    層公務員之進退、民主憲政之維繫與興衰，影響國家根基及
    人民之權益至深且鉅；尤其連江縣地狹人稀，僅需些微選票
    差距，即可影響選舉結果，被告等人以虛偽遷入戶籍之非法
    方法，不僅影響純正選舉之風氣，並對其他候選人造成不公
    平之競爭，並兼衡被告等人之年齡、智識程度、生活情況與
    犯後態度等一切情狀，各量處如主文所示之刑，並均諭知易
    科罰金之折算標準。次按「犯本章之罪或刑法分則第六章之
    妨害投票罪，宣告有期徒刑以上之刑者，並宣告褫奪公權。
    」，公職人員選罷免法第98條第 3項定有明文，被告等人既
    係犯刑法分則第六章之妨害投票罪，且經本院宣告有期徒刑
    以上之刑，爰依前開規定並參酌刑法第 37條第2項規定，均
    併予宣告褫奪公權3年，以示懲儆。
肆、無罪部分（被告子○○、癸○○、辛○○、庚○○、壬○○
    部分）
一、公訴意旨略以：被告子○○、癸○○、辛○○、庚○○、壬○○等5人（下稱子○○等5人）均明知其等未實際居住於於
    附表所載之遷入地址，竟各別基於使投票發生不正確結果之
    犯意，於附表所載之遷址日期，向南竿鄉戶政事務所虛報自
    附表所載之遷出地址遷入附表所載之遷入地址，以此「虛偽
    遷徙戶籍」之非法方法，致使連江縣南竿鄉戶政事務所及連
    江縣選舉委員會，於辦理 95年6月10日「連江縣第八屆南竿
    鄉鄉鄉民代表暨第八屆南竿鄉村長選舉」（下稱二合一選舉
    ）時，依據公職人員選舉罷免法第 15條及第4條之「有選舉
    權人在各該選舉區繼續居住四個月以上者，為公職人員選舉
    各該選舉區之選舉人」及「居住期間之起算，以申報戶籍遷
    入登記之申請日期為準」等規定，誤認子○○等 5人已於投
    票日（即95年6月10日）前1日於該戶籍所在地之選舉區南竿
    鄉津沙村、復興村、介壽村及福沃村繼續居住 4個月以上，
    並於 95年5月26日編入該次二合一選舉之選舉人名冊公告確
    定，使其等取得該次選舉之投票權確定。詎子○○等 5人接
    獲投票通知單後，自知未實際居住於該戶籍地址 4個月以上
    ，係因虛報遷入戶籍而取得該選舉區選舉權，如前往投票將
    影響選舉結果之正確性，竟仍於 95年6月10日前往所屬之投
    開票所投票，以上開非法之方法，致使該次二合一選舉之投
    票總數及得票率發生不正確之結果，因認其等均係犯刑法第
    146條第1項妨害結果正確罪之罪嫌云云。
二、按「行為後法律有變更者，適用行為時之法律。但行為後之
    法律有利於行為人者，適用最有利於行為人之法律。」，刑
    法第2條第1項定有明文。次按「犯罪後之法律已廢止其刑罰
    者，應諭知免訴之判決，為刑事訴訟法第302條第4款所明定
    。至所謂犯罪後之法律已廢止其刑罰，不僅指刑事處罰條文
    業經廢止而言，即因修改刑事法律之結果，使原條文規定之
    犯罪構成要件變更，致起訴時認係刑事犯罪行為，但審判中
    已不以為係刑事犯罪者，亦包括在內。又刑法第2條第1項係
    行為後刑事法律變更時，新、舊法之比較適用原則。依此規
    定，行為後法律有變更者，以適用裁判時之法律為原則，適
    用最有利於行為人之裁判前法律（包括行為時法及中間法）
    為例外。故行為後刑事犯罪之構成要件，若因法律之修改而
    變更時，必該行為同時該當於修正前、後法律所規定之犯罪
    構成要件，始有刑法第2條第1項之適用。如若行為後之刑事
    法律已廢止其刑罰，則應適用刑事訴訟法第302條第4款規定
    ，為免訴之判決，不再生行為後法律變更之比較適用問題。
    」，最高法院91年台上字第5459號判決意旨可資參照。依此
    實務見解係認被告行為後法律有變更者，以適用修正前後之
    法律均構成犯罪，且以行為時之法律較有利於被告時，才應
    適用行為時之法律論罪科刑。倘被告之行為，依行為時法律
    雖構成犯罪，但裁判時因犯罪構成要件變更，已無刑罰之規
    定時，依刑法第2條第1項前段之規定適用裁判時法即可，自
    無新舊法比較之問題，且此屬犯罪後之法律已廢止其刑罰之
    範圍，應依刑事訴訟法第302條第4款諭知免訴之判決。此見
    解係以95年7月1日修正前之刑法第2條第1項從新從輕原則為
    其立論之基礎，惟刑法第2條第1項之規定已於95年7月1日修
    正改採從舊從輕原則，亦即以適用行為時之法律為原則，僅
    於適用行為後之法律較有利於被告時，始適用行為後之法律
    。是以前揭實務見解之立論基礎既已改變，即應依修正後之
    規定重新檢視是否仍有適用之餘地，始符合修法之精神。按
    新修正刑法第2條第1項規定可知，被告行為後法律有變更時
    ，應先適用行為時法，依行為時法構成犯罪時，始應與變更
    後之法律為新舊法之比較。縱然依行為時法構成犯罪，而依
    行為後之刑事法律已不構成犯罪之情況下，適用上並無不同
    ，故而仍應為新舊法之比較，並適用有利於被告之修正後法
    律，自無庸再適用前揭見解逕為免訴判決。本件被告行為後
    ，刑法第 146條之規定有修正，已如前述，經新舊法比較之
    結果，以修正後之法律較有利於被告，並探求修法之真意，
    自應適用修正後之刑法第146條第2項之規定予以論處。
三、再按犯罪事實應依證據認定之，無證據不得認定犯罪事實，
    刑事訴訟法第154條第2項定有明文。又檢察官就被告犯罪事
    實，應負舉證責任，並指出證明之方法，同法第161條第1項
    亦定有明文，因此，檢察官對於起訴之犯罪事實，應負提出
    證據及說服之實質舉證責任。又按刑事訴訟法上所謂認定犯
    罪事實之證據，係指足以證明被告確有犯罪行為之積極證據
    而言，該項證據必須適合於被告犯罪事實之認定，始得採為
    斷罪之資料。而認定犯罪事實所憑之證據，無論係直接證據
    或間接證據，其為訴訟上之證明，須於通常一般之人均不致
    有所懷疑，而得確信其為真實之程度者，始得據為有罪之認
    定，倘其證明尚未達到此一程度，而有合理之懷疑存在，本
    諸無罪推定原則，自應為被告無罪之諭知，最高法院69年台
    上字第4913號判例、76年台上字第4986號判例、92年度台上
    字第2570號判決意旨可資參照。
四、本件公訴意旨認被告子○○涉有上開犯行，無非以被告子○○於本院準備程序中之供述、被告子○○之戶籍謄本（前揭
    偵卷第57頁）、 94年8月1日至95年6月12日進出馬祖之艙單
    紀錄（前揭偵卷第117頁）、戶卡片副頁（前揭偵卷第92 頁
    ）及「連江縣第八屆鄉民代表暨村長選舉」選舉人名冊（前
    揭偵卷第70頁）等件為其論據。被告子○○經合法傳喚雖未
    到庭，惟其於準備程序中堅詞否認有何妨害投票犯行，辯稱
    ：伊原本就是馬祖人，戶籍僅遷至臺灣幾個月就遷回來了等
    語。經查：
（一）被告子○○於 94年7月29日將戶籍由台北縣新莊市遷入連
      江縣南竿鄉津沙村，且因該戶籍遷入登記而取得連江縣南
      竿鄉津沙村選舉區之投票權，且於投票日前往投票等情，
      有被告子○○之戶籍謄本（前揭偵卷第57頁）、選舉人名
      冊（前揭偵卷第70頁）在卷可稽，堪信為真實。
（二）又依卷附之戶卡片副頁（前揭偵卷第92至93頁）所載，員
      警曾於94年8月6日、8月23日及8月26日前往前揭戶籍地查
      訪均未遇到被告子○○，及依被告子○○94年8月1日起至
      95年6月12日止進出馬祖之艙單紀錄（前揭偵卷第 57頁）
      ，被告子○○這段期間，進出馬祖地區4次、停留47 天等
      情，堪認被告子○○並未實際居住於戶籍地4個月以上。
（三）惟綜觀卷內之卷證，尚無其他積極證據證明被告子○○係
      基於使本次選舉特定候選人當選之意圖及妨害本次選舉結
      果正確之意欲而遷徙戶籍，是以難認被告子○○有何妨害
      投票之犯行，揆諸前揭規定及判例意旨所示，既不能證明
      有罪，自應為無罪判決之諭知。
（四）按法院認為應科拘役、罰金或應諭知免訴或無罪之案件，
      被告經合法傳喚無正當理由不到庭者，得不待其陳述逕行
      判決，刑事訴訟法第 306條定有明文。查被告子○○經合
      法傳喚，無正當理由不到庭，本院既認被告子○○部分應
      為無罪之判決，故不待其陳述，逕行判決，附此敘明。
五、本件公訴意旨認被告癸○○涉有上開犯行，無非以被告癸○○於警詢、偵訊及本院審理中之供述、被告癸○○之戶籍謄
    本（前揭偵卷第58頁）、 94年8月1日至95年6月12日進出馬
    祖之艙單紀錄（前揭偵卷第 118頁）、戶卡片副頁（前揭偵
    卷第95至96頁）及「連江縣第八屆鄉民代表暨村長選舉」選
    舉人名冊（前揭偵卷第71頁）等件為其論據。惟被告癸○○
    堅詞否認有何妨害投票犯行，辯稱：伊係為了在馬祖服替代
    役才將戶籍遷到馬祖，並非為了支持特定候選人才遷戶籍等
    語。經查：
（一）被告癸○○於94年11月25日將戶籍由桃園縣八德市遷入連
      江縣南竿鄉津沙村，且因該戶籍遷入登記而取得連江縣南
      竿鄉津沙村選舉區之投票權，且於投票日前往投票等情，
      有被告癸○○之戶籍謄本（前揭偵卷第58頁）、選舉人名
      冊（前揭偵卷第71頁）在卷可稽，堪信為真實。
（二）又被告癸○○未實際居住戶籍地 4個月以上之事實，為被
      告癸○○所自承（本院卷第153至154頁），且依卷附之戶
      卡片副頁（前揭偵卷第 95至96頁）所載，員警曾於95年2
      月17日、3月16日及4月15日前往前揭戶籍地查訪均未遇到
      被告癸○○，及參以被告癸○○94年8月1日起至95年6 月
      12日止進出馬祖之艙單紀錄（前揭偵卷第 118頁），被告
      癸○○這段期間，進出馬祖地區 3次、停留12天等情，堪
      認被告癸○○並未實際居住於戶籍地4個月以上。
（三）然查被告癸○○之戶籍亦設於連江縣南竿鄉津沙村141之1
      號曹燕金戶內，惟被告癸○○目前確實於馬祖地區服替代
      役，其上開辯解應屬可採，且綜觀卷內之卷證，尚無其他
      積極證據證明被告癸○○係基於使本次選舉特定候選人當
      選之意圖及妨害本次選舉結果正確之意欲而遷徙戶籍，是
      以難認被告癸○○有何妨害投票之犯行，揆諸前揭規定及
      判例意旨所示，既不能證明有罪，自應為無罪判決之諭知
      。
六、本件公訴意旨認被告辛○○涉有上開犯行，無非以被告辛○○於警詢、偵查及本院審理中之供述、被告辛○○之戶籍謄
    本（前揭偵卷第62頁）、 94年8月1日至95年6月12日進出馬
    祖之艙單紀錄（前揭偵卷第 126頁）、戶卡片副頁（前揭偵
    卷第 104頁）及「連江縣第八屆鄉民代表暨村長選舉」選舉
    人名冊（前揭偵卷第75頁）等件為其論據。惟被告辛○○堅
    詞否認有何妨害投票犯行，辯稱：伊係為了節省往來馬祖及
    透過小三通進入大陸地區之交通費才將戶籍遷到馬祖，並非
    為了支持特定候選人才遷戶籍等語。經查：
（一）被告辛○○於90年9月6日將戶籍由台北市大安區遷入連江
      縣南竿鄉復興村，且因該戶籍遷入登記而取得連江縣南竿
      鄉復興村選舉區之投票權，且於投票日前往投票等情，有
      被告辛○○之戶籍謄本（前揭偵卷第62頁）、選舉人名冊
      （前揭偵卷第75頁）在卷可稽，堪信為真實。
（二）又被告辛○○未實際居住在戶籍地 4個月以上之事實，為
      被告辛○○所自承（本院卷第156至157頁），且參以被告
      辛○○ 94年8月1日起至95年6月12日止進出馬祖之艙單紀
      錄（前揭偵卷第 126頁），被告辛○○這段期間，進出馬
      祖地區5次、停留 68天等情，堪認被告辛○○並未實際居
      住於戶籍地4個月以上。
（三）被告辛○○雖未實際居住於戶籍地 4個月以上，惟由其前
      揭進出馬祖之艙單紀錄以觀，被告辛○○於94年8月1日起
      至95年6月12日止共進出5次，其次數不可謂不少，是其抗
      辯為節省往來馬祖之交通費，或有所據，又參以被告辛○○係於90年9月6日即將戶籍遷入，距離本次選舉投票日（
      95年6月10日 ）已有相當長之時間，已難認被告辛○○於
      遷徙戶籍當時已能預見本次選舉有何候選人參選，更遑論
      當時即具有支持本次選舉之特定候選人而遷徙戶籍之意圖
      。且綜觀卷內之卷證，尚無其他積極證據證明被告辛○○
      係基於使本次選舉特定候選人當選之意圖並妨害本次選舉
      結果正確之意欲而遷徙戶籍，是以難認被告辛○○有何妨
      害投票之犯行，揆諸前揭規定及判例意旨所示，既不能證
      明有罪，自應為無罪判決之諭知。
七、本件公訴意旨認被告庚○○涉有上開犯行，無非以被告庚○○於警詢、偵查及本院審理中之供述、被告庚○○之戶籍謄
    本（前揭偵卷第36頁）、 94年8月1日至95年6月12日進出馬
    祖之艙單紀錄（前揭偵卷第 123頁）、戶卡片副頁（前揭偵
    卷第 108頁）及「連江縣第八屆鄉民代表暨村長選舉」選舉
    人名冊（前揭偵卷第77頁）等件為其論據。惟被告庚○○堅
    詞否認有何妨害投票犯行，辯稱：伊為志願役現役軍人，放
    假時都有回戶籍地居住，因父母設籍於馬祖，並與父母同住
    ，所以將戶籍遷入等語。經查：
（一）被告庚○○於93年9月15日將戶籍由花蓮市○○路 129之1
      號遷入連江縣南竿鄉介壽村35號後，因該戶籍遷入登記而
      取得連江縣南竿鄉介壽村選舉區之投票權，且於投票日前
      往投票等情，業經被告於本院審理中坦承不諱，復有被告
      庚○○戶籍謄本（前揭偵卷第64頁）、選舉人名冊（前揭
      偵卷第77頁）在卷可稽，堪信為真實。
（二）按「戶籍登記，指下列登記：…二、遷徙登記：(一)遷入
      登記。(二)遷出登記。(三)住址變更登記。」、「戶籍登
      記事項有變更時，應為變更之登記。」、「遷出戶籍管轄
      區域三個月以上，應為遷出之登記。但因兵役、國內就學
      、監所收容及隨本國籍遠洋漁船出海作業，得不為遷出之
      登記。」，戶籍法第4條第1項第2款、第23條、第20條第1
      項分別定有明文。因此，若民眾未實際居住於戶籍地址，
      即與戶籍登記之事項不符，本應依戶籍法為變更之登記，
      始為適法，惟若因兵役、國內就學、監所收容及隨本國籍
      遠洋漁船出海作業之事由，而客觀上未能實際居住在戶籍
      地址，則例外允許不需為遷出登記，是以於具備例外之情
      形下，戶籍法係認為行為人有不需居住於戶籍地址之正當
      理由。從而，行為人於辦理戶籍遷入登記時，若本即有將
      實際居所隨之遷移入該戶籍之意思，惟於戶籍遷入後，因
      兵役、國內就學、監所收容及隨本國籍遠洋漁船出海作業
      等事由，致無法實際居住於該戶籍地址時，依具體事證，
      可認行為人於各該事由消滅後，即返回該戶籍地址居住者
      ，即應認為行為人於各該事由存續期間未於戶籍地址居住
      具有正當理由。查被告庚○○為現役軍人，且其父母均設
      籍於該戶籍內，有軍人身分證影本（本院卷第63頁）及該
      戶全戶戶籍謄本（前揭偵卷第235至237頁）在卷可參，且
      其自承休假時就會住在戶籍地等情，堪認被告庚○○於辦
      理戶籍遷入登記時，即有將實際居所隨之遷移入該戶籍之
      意思，僅因服役之關係而無法實際居住，依前揭戶籍法之
      規定既允許被告庚○○得不為遷出之登記，即應認被告庚○○於服役期間無法居住於戶籍地具有正當之理由。
（三）又查陳鶯梅為被告庚○○之母親，戶籍並設於該戶內，有
      該戶全戶戶籍資料在卷可按（本院卷第182至184頁），雖
      陳櫻梅為該次二合一選舉之連江縣南竿鄉鄉民代表候選人
      ，有連江縣選舉委員會公告之95年鄉民代表選舉候選人抽
      籤號次一覽表（本院卷第 187頁）在卷可查，惟被告庚○○94年8月1日至95年6月12日共計進出馬祖5次，停留29天
      ，有前揭艙單紀錄（前揭偵卷第 123頁）可參，足見被告
      庚○○於休假時確有返回戶籍地與父母同住，被告庚○○
      既與父母親同住，將戶籍設於母親戶內本無可厚非，再者
      被告庚○○係於在 93年9月15日即將戶籍遷入，距離本次
      選舉投票日（ 95年6月10日）已有相當長之時間，尚難認
      被告庚○○於遷徙戶籍當時已能預見本次選舉有何候選人
      參選，更遑論當時即具有支持本次選舉之特定候選人而遷
      徙戶籍之意圖。且綜觀卷內之卷證，尚無其他積極證據證
      明被告庚○○係基於使本次選舉特定候選人當選之意圖並
      妨害本次選舉結果正確之意欲而遷徙戶籍，是以難認被告
      庚○○有何妨害投票之犯行，揆諸前揭規定及判例意旨所
      示，既不能證明有罪，自應為無罪判決之諭知。
八、本件公訴意旨認被告壬○○涉有上開犯行，無非以被告壬○○於警詢、偵查及本院審理中之供述、被告壬○○之戶籍謄
    本（前揭偵卷第67頁）、 94年8月1日至95年6月12日進出馬
    祖之艙單紀錄（前揭偵卷第 127頁）、戶卡片副頁（前揭偵
    卷第 114頁）及「連江縣第八屆鄉民代表暨村長選舉」選舉
    人名冊（前揭偵卷第80頁）等件為其論據。惟被告壬○○堅
    詞否認涉有妨害投票犯行，辯稱：伊係為了節省往來馬祖及
    透過小三通進入大陸地區之交通費才將戶籍遷到馬祖，並非
    為了支持特定候選人才遷戶籍等語。經查：
（一）被告壬○○於 90年8月20日將戶籍由台北縣板橋市遷入連
      江縣南竿鄉福沃村，且因該戶籍遷入登記而取得連江縣南
      竿鄉福沃村選舉區之投票權，且於投票日前往投票等情，
      有被告壬○○之戶籍謄本（前揭偵卷第67頁）、選舉人名
      冊（前揭偵卷第80頁）在卷可稽，堪信為真實。
（二）又依被告壬○○ 94年8月1日起至95年6月12日止進出馬祖
      之艙單紀錄及旅客入出境紀錄查詢（前揭偵卷第127至128
      頁），被告壬○○這段期間，進出馬祖地區 3次，並均循
      小三通進入大陸地區等情，堪認被告壬○○並未實際居住
      於戶籍地4個月以上。
（三）被告壬○○雖未實際居住於戶籍地 4個月以上，惟由其前
      揭進出馬祖之艙單紀錄及旅客入出境紀錄查詢以觀，被告
      壬○○於94年8月1日起至95年6月12日止共進出3次，且均
      循小三通途徑進入大陸地區，其次數不可謂不少，是其抗
      辯為節省往來馬祖及小三通之交通費，或有所據，又參以
      被告壬○○係於 90年8月20日即將戶籍遷入，距離本次選
      舉投票日（ 95年6月10日）已有相當長之時間，已難認被
      告壬○○於遷徙戶籍當時已能預見本次選舉有何候選人參
      選，更遑論當時即具有支持本次選舉之特定候選人而遷徙
      戶籍之意圖。且綜觀卷內之卷證，尚無其他積極證據證明
      被告壬○○係基於使本次選舉特定候選人當選之意圖並妨
      害本次選舉結果正確之意欲而遷徙戶籍，是以難認被告壬○○有何妨害投票之犯行，揆諸前揭規定及判例意旨所示
      ，既不能證明有罪，自應為無罪判決之諭知。
伍、據上論斷，依刑事訴訟法第299條第1項前段、第301條第1項
    、第306條，刑法第11條前段、第2條第1項但書、第146條第
    2 項、第37條第2項，修正前刑法第41條第1項前段、第47條
    第1項，修正前罰金罰鍰提高標準條例第2條，公職人員選舉
    罷免法第98條第3項，判決如主文。
本案經檢察官賴哲雄到庭執行職務。
中　　華　　民　　國　　96　　年　　2 　　月　　8 　　日
                    刑事庭  審判長法　官　邱志平
                                  法  官  林鈺琅
                                  法  官  羅國鴻
以上正本與原本無異
中　　華　　民　　國　　96　　年　　2 　　月　　8 　　日
如不服本判決應於送達後10日內向本院提出上訴狀
   　　                       　　書記官　林長貴
附錄法條：
刑法第146條
以詐術或其他非法之方法，使投票發生不正確之結果或變造投票
之結果者，處五年以下有期徒刑。
意圖使特定候選人當選，以虛偽遷徙戶籍取得投票權而為投票者
，亦同。
前項之未遂犯罰之。
【附表】
┌──┬────┬─────┬──────┬──────┐
│編號│ 姓名　 │ 遷址日期 │ 遷出地址   │  遷入地址  │
├──┼────┼─────┼──────┼──────┤
│1　 │己○○　│94.07.14　│桃園縣八德市│連江縣南竿鄉│
│    │        │          │介壽路2段361│津沙村110號 │
│    │        │          │巷43弄41衖20│            │
│    │        │          │號          │            │
├──┼────┼─────┼──────┼──────┤
│2　 │乙○○　│94.04.19　│桃園縣八德市│連江縣南竿鄉│
│    │        │          │介壽路2段361│津沙村146號 │
│　　│　　　　│　　　　　│巷43弄41衖20│            │
│    │        │          │號          │            │
├──┼────┼─────┼──────┼──────┤
│3   │子○○  │94.07.29  │台北縣新莊市│連江縣南竿鄉│
│    │        │          │中正路377巷1│津沙村91號  │
│    │        │          │弄7號       │            │
├──┼────┼─────┼──────┼──────┤
│4   │癸○○  │94.11.25  │桃園縣八德市│連江縣南竿鄉│
│    │        │          │福樂街59號  │津沙村141之 │
│    │        │          │            │1號         │
├──┼────┼─────┼──────┼──────┤
│5   │丙○○  │95.01.27  │桃園縣八德市│連江縣南竿鄉│
│    │        │          │介壽路2段361│津沙村146之1│
│    │        │          │巷42弄46衖22│號          │
│    │        │          │號          │            │
├──┼────┼─────┼──────┼──────┤
│6   │丁○○  │94.12.26  │桃園縣八德市│連江縣南竿鄉│
│    │        │          │福樂街59號  │津沙村144號 │
│    │        │          │            │            │
├──┼────┼─────┼──────┼──────┤
│7   │辛○○  │90.09.06　│台北市大安區│連江縣南竿鄉│
│    │        │          │泰順街38巷3 │復興村41之1 │
│    │        │          │弄1號       │號          │
├──┼────┼─────┼──────┼──────┤
│8   │甲○○  │94.07.29  │桃園縣龜山鄉│連江縣南竿鄉│
│    │        │          │舊路村11鄰大│介壽村102之1│
│    │        │          │埔5號       │號          │
├──┼────┼─────┼──────┼──────┤
│9   │庚○○  │93.09.15  │花蓮縣花蓮市│連江縣南竿鄉│
│    │        │          │中興路129之1│介壽村35號  │
│    │        │          │號          │            │
├──┼────┼─────┼──────┼──────┤
│10  │丑○○  │94.03.15  │台北縣中和市│連江縣南竿鄉│
│    │        │          │中正路817號 │四維村59號  │
│    │        │          │13樓之10    │            │
├──┼────┼─────┼──────┼──────┤
│11  │壬○○  │90.08.20  │台北縣板橋市│連江縣南竿鄉│
│    │        │          │幸福路32巷2 │福沃村70之1 │
│    │        │          │弄13之3號   │號          │
└──┴────┴─────┴──────┴──────┘
